【裁判字號】    97,審重訴,471
【裁判日期】    971212
【裁判案由】    債務人異議之訴
【裁判全文】
臺灣臺北地方法院民事判決           97年度審重訴字第471號
原      告  乙○○
被      告  彰化商業銀行股份有限公司
法定代理人  甲○○
上列當事人間債務人異議之訴事件，本院不經言詞辯論，判決如
下：
    主  文
原告之訴駁回。
訴訟費用由原告負擔。
    事實及理由
一原告起訴主張：
  (一)被告前在鈞院對伊聲請強制執行（案列97年度執字第101856
    號），禁止伊在債權金額範圍內收取對訴外人元富證券股份
    有限公司（下稱元富證券公司）之每月得支領之各項薪資債
    權或為其他處分。惟伊係感念訴外人蔡譜陸對伊家庭之照護
    ，乃擔任其借款人及保證人，並無任何款項流為己用。又伊
    因父親中風及弟弟洗腎，每月必須支出醫療、生活費用約新
    臺幣40,000元，爰懇請鈞院僅扣押本薪3分之1而獎金除外，
    留有維持伊及家屬醫療及生活上之必需費用等語。
  (二)聲明為：鈞院97年度執字第101856號強制執行事件之強制執
    行程序應予撤銷。
二得心證之理由：
  (一)按當事人或利害關係人，對於執行法院強制執行之命令，或
    對於執行法官、書記官、執達員實施強制執行之方法，強制
    執行時應遵守之程序，或其他侵害利益之情事，得於強制執
    行程序終結前，為聲請或聲明異議，強制執行法第12條第1
    項著有規定。又按強制執行法第14條所定債務人異議之訴，
    係以排除執行名義之執行力為目的，須執行名義成立後，有
    消滅或妨礙債權人請求之事由，始得由債務人於強制執行程
    序終結前，對債權人提起異議之訴；雖同條第2 項規定，執
    行名義無確定判決同一效力者，於執行名義成立前，如有債
    權不成立或消滅或妨礙債權人請求之事由發生，亦得提起，
    而所謂有消滅債權人請求事由之發生，係指新發生之事由，
    足以消滅債權人全部或一部強制執行請求權者，例如清償、
    免除、抵銷、提存、混同、債權讓與、債務承擔、消滅時效
    完成、解除條件成就等或其他類似之情事，始足當之。所謂
    有妨礙債權人請求事由，係指可使執行名義所載請求之全部
    或一部暫難行使之事由而言，如同意延期清償、同時履行抗
    辯、先訴抗辯權、留置權等是。
  (二)經查，被告前於97年10月29日以臺灣高雄地方法院88年度執
    字第31749 號債權憑證為執行名義，聲請本院對原告為強制
    執行（案列97年度執字第101856號），本院並於同年11月3
    日核發扣押命令，禁止被告收取對元富證券公司薪資債權三
    分之一等情，業經本院調閱前開執行案卷查明。本件原告據
    以提起債務人異議之訴之理由，係對執行法院扣薪之範圍有
    爭執，而非主張其於執行名義成立後，有消滅或妨礙被告請
    求之事由，核屬強制執行法第12條第1 項規定聲請或聲明異
    議之範圍，而不得據此提起債務人異議之訴。從而，本件訴
    訟依原告所述之事實，在法律上顯無理由，不能准許，爰不
    經言詞辯論，逕以判決駁回之。
三訴訟費用負擔之依據：民事訴訟法第78條。
中    華    民    國    97    年    12    月    12    日
                  民事第六庭    法  官  陳婷玉
以上正本係照原本作成
如對本判決上訴，須於判決送達後20日內向本院提出上訴狀
中    華    民    國    97    年    12    月    12    日
                                書記官  曾靖雯


司法院資訊處製作；財團法人民間司法改革基金會備份。
